# 请教陈老师，关于合并报表问题

提问人：weiqichuang 时间：2011-08-05 08:16:19
请教陈老师：基本情况：A企业于本年 2 月底完成收购B企业，B企业成A企业的全资子公司。属于非同一控制下的企业合并。合并日为2 月 28 日。
问题：请问， 1 、AB企业在合并日（ 2 月 28 日）之前的交易，需要在合并会计报表中抵消吗？（ 1 ）如本期双方均实现交易的收入成本；（ 2 ）如本期内部未实现交易的固定资产买卖（一方作为固定资产，另外一方作为销售日常业务）；（ 3 ）如以前期间内部未完全实现的交易（一方作为技术服务主业出售技术已经形成收入，另一方作为无形资产买入核算，已经摊销一部分价值），此中类型交易时间跨度很长。
2 、AB企业在合并日（ 2 月 28 日）的时间点上，相互之间计提的坏账准备如何处理？
假设在合并日（ 2 月 28 日），A企业对B企业的应收账款坏账准备余额系 100 万。在合并日（ 2 月 28 日）到年末，A企业对B企业的应收账款坏账准备余额系 150 万，本期计提了 50 万坏账准备。 那么在年末抵消往来款时，债权债务已经抵消了，坏账准备余额如何处理？本期计提的 50 万坏账准备，肯定是要抵消的，那么合并日（ 2 月 28 日）时点上的 100 万坏账准备余额呢？如何处理？不抵消的话，只有坏账准备余额而无原值。抵消的话，如何抵消。
请教陈老师，如何操作？理论依据又是什么。
本人倾向于合并日（ 2 月 28 日）之前的交易与往来等都不需要抵消。但是我无法说服别人，就是因为 1 、坏账准备空挂的问题。 2 、重要的长期资产解释原始来源的话，说是从现在的子公司购买的，让人总觉得不太合理，而追溯起来，时间跨度都很长。且未找到理论依据。

回答人：chenyiwei
在非同一控制下企业合并中，被购买方的报表自购买日起才纳入合并范围，所以购买日之前发生的内部交易是无需抵销的。对于你所提到的购买日之前购买方、被购买方之间原先已存在的业务关系和往来在购买日如何处理的问题，可参考 2008 年修订后IFRS 3的第51 、 52 段和应用指引相关部分的表述。 例如，双方之间原先存在的购买日往来余额和债权方对此计提的坏帐准备，可以认为通过企业合并交易，在购买日实现了债权债务关系的结算；通过双方之间的技术转让交易形成的无形资产，原先在被购买方账面上的，可以作为一项重新回购取得的权利（单独确认为一项新的无形资产）；等等。
Determining what is part of the business combination transaction 51 The acquirer and the acquiree may have a pre-existing relationship or other arrangement before negotiations for the business combination began, or they may enter into an arrangement during the negotiations that is separate from the business combination. In either situation, the acquirer shall identify any amounts that are not part of what the acquirer and the acquiree (or its former owners) exchanged in the business combination, ie amounts that are not part of the exchange for the acquiree. The acquirer shall recognise as part of applying the acquisition method only the consideration transferred for the acquiree and the assets acquired and liabilities assumed in the exchange for the acquiree. Separate transactions shall be accounted for in accordance with the relevant IFRSs. 52 A transaction entered into by or on behalf of the acquirer or primarily for the benefit of the acquirer or the combined entity, rather than primarily for the benefit of the acquiree (or its former owners) before the combination, is likely to be a separate transaction. The following are examples of separate transactions that are not to be included in applying the acquisition method: (a) a transaction that in effect settles pre-existing relationships between the acquirer and acquiree; (b) a transaction that remunerates employees or former owners of the acquiree for future services; and (c) a transaction that reimburses the acquiree or its former owners for paying the acquirer's acquisition-related costs. Paragraphs B50–B62 provide related application guidance. Determining what is part of the business combination transaction (application of paragraphs 51 and 52) B50 The acquirer should consider the following factors, which are neither mutually exclusive nor individually conclusive, to determine whether a transaction is part of the exchange for the acquiree or whether the transaction is separate from the business combination: (a) the reasons for the transaction—Understanding the reasons why the parties to the combination (the acquirer and the acquiree and their owners, directors and managers—and their agents) entered into a particular transaction or arrangement may provide insight into whether it is part of the consideration transferred and the assets acquired or liabilities assumed. For example, if a transaction is arranged primarily for the benefit of the acquirer or the combined entity rather than primarily for the benefit of the acquiree or its former owners before the combination, that portion of the transaction price paid (and any related assets or liabilities) is less likely to be part of the exchange for the acquiree. Accordingly, the acquirer would account for that portion separately from the business combination. (b) who initiated the transaction—Understanding who initiated the transaction may also provide insight into whether it is part of the exchange for the acquiree. For example, a transaction or other event that is initiated by the acquirer may be entered into for the purpose of providing future economic benefits to the acquirer or combined entity with little or no benefit received by the acquiree or its former owners before the combination. On the other hand, a transaction or arrangement initiated by the acquiree or its former owners is less likely to be for the benefit of the acquirer or the combined entity and more likely to be part of the business combination transaction. (c) the timing of the transaction—The timing of the transaction may also provide insight into whether it is part of the exchange for the acquiree. For example, a transaction between the acquirer and the acquiree that takes place during the negotiations of the terms of a business combination may have been entered into in contemplation of the business combination to provide future economic benefits to the acquirer or the combined entity. If so, the acquiree or its former owners before the business combination are likely to receive little or no benefit from the transaction except for benefits they receive as part of the combined entity. Effective settlement of a pre-existing relationship between the acquirer and acquiree in a business combination (application of paragraph 52(a)) B51 The acquirer and acquiree may have a relationship that existed before they contemplated the business combination, referred to here as a 'pre-existing relationship'. A pre-existing relationship between the acquirer and acquiree may be contractual (for example, vendor and customer or licensor and licensee) or non-contractual (for example, plaintiff and defendant). B52 If the business combination in effect settles a pre-existing relationship, the acquirer recognises a gain or loss, measured as follows: (a) for a pre-existing non-contractual relationship (such as a lawsuit), fair value. (b) for a pre-existing contractual relationship, the lesser of (i) and (ii): (i) the amount by which the contract is favourable or unfavourable from the perspective of the acquirer when compared with terms for current market transactions for the same or similar items. (An unfavourable contract is a contract that is unfavourable in terms of current market terms. It is not necessarily an onerous contract in which the unavoidable costs of meeting the obligations under the contract exceed the economic benefits expected to be received under it.) (ii) the amount of any stated settlement provisions in the contract available to the counterparty to whom the contract is unfavourable. If (ii)
is less than (i), the difference is included as part of the business combination accounting. The amount of gain or loss recognised may depend in part on whether the acquirer had previously recognised a related asset or liability, and the reported gain or loss therefore may differ from the amount calculated by applying the above requirements. B53 A pre-existing relationship may be a contract that the acquirer recognises as a reacquired right. If the contract includes terms that are favourable or unfavourable when compared with pricing for current market transactions for the same or similar items, the acquirer recognises, separately from the business combination, a gain or loss for the effective settlement of the contract, measured in accordance with paragraph B52. Arrangements for contingent payments to employees or selling shareholders (application of paragraph 52(b)) B54 Whether arrangements for contingent payments to employees or selling shareholders are contingent consideration in the business combination or are separate transactions depends on the nature of the arrangements. Understanding the reasons why the acquisition agreement includes a provision for contingent payments, who initiated the arrangement and when the parties entered into the arrangement may be helpful in assessing the nature of the arrangement. B55 If it is not clear whether an arrangement for payments to employees or selling shareholders is part of the exchange for the acquiree or is a transaction separate from the business combination, the acquirer should consider the following indicators: (a) Continuing employment—The terms of continuing employment by the selling shareholders who become key employees may be an indicator of the substance of a contingent consideration arrangement. The relevant terms of continuing employment may be included in an employment agreement, acquisition agreement or some other document. A contingent consideration arrangement in which the payments are automatically forfeited if employment terminates is remuneration for post-combination services. Arrangements in which the contingent payments are not affected by employment termination may indicate that the contingent payments are additional consideration rather than remuneration. (b) Duration of continuing employment—If the period of required employment coincides with or is longer than the contingent payment period, that fact may indicate that the contingent payments are, in substance, remuneration. (c) Level of remuneration—Situations in which employee remuneration other than the contingent payments is at a reasonable level in comparison with that of other key employees in the combined entity may indicate that the contingent payments are additional consideration rather than remuneration. (d)
Incremental payments to employees—If selling shareholders who do not become employees receive lower contingent payments on a per-share basis than the selling shareholders who become employees of the combined entity, that fact may indicate that the incremental amount of contingent payments to the selling shareholders who become employees is remuneration. (e) Number of shares owned—The relative number of shares owned by the selling shareholders who remain as key employees may be an indicator of the substance of the contingent consideration arrangement. For example, if the selling shareholders who owned substantially all of the shares in the acquiree continue as key employees, that fact may indicate that the arrangement is, in substance, a profit-sharing arrangement intended to provide remuneration for post-combination services. Alternatively, if selling shareholders who continue as key employees owned only a small number of shares of the acquiree and all selling shareholders receive the same amount of contingent consideration on a per-share basis, that fact may indicate that the contingent payments are additional consideration. The pre-acquisition ownership interests held by parties related to selling shareholders who continue as key employees, such as family members, should also be considered. (f) Linkage to the valuation—If the initial consideration transferred at the acquisition date is based on the low end of a range established in the valuation of the acquiree and the contingent formula relates to that valuation approach, that fact may suggest that the contingent payments are additional consideration. Alternatively, if the contingent payment formula is consistent with prior profit-sharing arrangements, that fact may suggest that the substance of the arrangement is to provide remuneration. (g) Formula for determining consideration—The formula used to determine the contingent payment may be helpful in assessing the substance of the arrangement. For example, if a contingent payment is determined on the basis of a multiple of earnings, that might suggest that the obligation is contingent consideration in the business combination and that the formula is intended to establish or verify the fair value of the acquiree. In contrast, a contingent payment that is a specified percentage of earnings might suggest that the obligation to employees is a profit-sharing arrangement to remunerate employees for services rendered. (h) Other agreements and issues—The terms of other arrangements with selling shareholders (such as agreements not to compete, executory contracts, consulting contracts and property lease agreements) and the income tax treatment of contingent payments may indicate that contingent payments are attributable to something other than consideration for the acquiree. For example, in connection with the acquisition, the acquirer might enter into a property lease arrangement with a significant selling shareholder. If the lease payments specified in the lease contract are significantly below market, some or all of the contingent payments to the lessor (the selling shareholder) required by a separate arrangement for contingent payments might be, in substance, payments for the use of the leased property that the acquirer should recognise separately in its post-combination financial statements. In contrast, if the lease contract specifies lease payments that are consistent with market terms for the leased property, the arrangement for contingent payments to the selling shareholder may be contingent consideration in the business combination.

回答人：chenyiwei
回复 weiqichuang 的帖子
1 、往来款的结算是不同于企业合并的另一独立事项，由此导致的损益影响应当计入购买日所在期间的损益，不能调整合并成本。
2 、通过企业合并重新取得一项原先授权给被购买方的无形资产，属于reacquired rights。应按剩余合同期限计算的公允价值确认为一项无形资产，而不考虑其他市场参与者在确定公允价值时是否回考虑可能的期限延长的影响。相关规定见IFRS 3.29、 55 段。

回答人：chenyiwei
回复 lighting 的帖子
从合并报表角度，即使在合并的同时并未发生往来款项的实际结算（往来款仍按照正常的结算期限结算），但鉴于该笔往来款项的债权人和债务人已经合并为一个会计主体，因此从会计意义上该笔款项已经结算了。所以结算损益应计入合并当期的损益，而不能作为前期权益调整。因为主帖的背景是非同一控制下合并。如果是同一控制下合并，则因为需要视同合并方和被合并方在最早期间期初就已经合并在一起，所以该笔往来款在合并报表上的处理效果是视同刚一形成即被抵销，相关的坏帐准备和递延所得税是要调整前期未分配利润的。所以你可以和你的会计师沟通一下，看看是否两边在认定该合并是否构成同一控制下合并的问题上的认定存在差异。
类似案例参考：《计学撮要》第 309 ～ 316 页问答。

提问人：lighting 时间：2012-01-08 17:43:07
请问陈老师，按照理解，非同一控制下合并日之前产生的坏账准备以及因此产生的递延所得税资产，是否在合并日后的期间内应当冲回并计入合并日后期间的损益中；而不是作为未分配利润的其他调整计入权益变动表的其他调整项中。
谢谢！

回答人：chenyiwei
如往来款的结算与企业合并同时发生的，则由此产生的坏帐准备和递延所得税资产的影响金额应当计入购买方合并报表中的损益。